臺灣臺中地方法院民事判決
111年度金字第90號
原      告  吳沛宸  
被      告  謝金能  



上列被告因詐欺等案件，原告提起刑事附帶民事訴訟請求損害賠
償，經本院刑事庭裁定移送前來（本院110年度附民字第1132號
），本院於民國111年10月7日言詞辯論終結，判決如下：
    主      文
被告應給付原告新臺幣壹佰零捌萬元，及自民國一一○年十一月
二十一日起至清償日止，按年息百分之五計算之利息。
訴訟費用由被告負擔。
本判決於原告以新臺幣參拾陸萬元供擔保後，得假執行。但被告
以新臺幣壹佰零捌萬元為原告預供擔保後，得免為假執行。
    事實及理由
壹、原告主張：被告可預見提供金融帳戶予真實姓名年籍不詳之
    人使用，該帳戶可能成為他人實施財產犯罪之工具，以遂行
    詐欺取財犯罪之目的，且匯入該帳戶內款項係來源不明之犯
    罪所得，代為轉帳匯出或提領交付帳戶內款項，可能係轉出
    贓款而構成洗錢行為，竟仍以縱係如此亦不違背其本意，加
    入真實姓名年籍不詳暱稱「南山云竹（唐先生）」、「毫克
    」之成年人所屬之三人以上具有持續性、牟利性之有結構性
    詐欺集團犯罪組織（下稱本案詐欺集團，其所涉參與犯罪組
    織部分，業經臺灣高等法院臺中分院以110年度金上訴字第6
    6號判決有罪確定），並與「南山云竹（唐先生）」、「毫
    克」及本案詐欺集團其他不詳成年成員共同意圖為自己不法
    之所有，基於三人以上共同詐欺取財及一般洗錢之犯意聯絡
    ，在該詐欺集團中擔任俗稱「打水」、「水房」之代為提領
    、轉出贓款之工作。嗣於民國109年1月17日前某日，在臺中
    市南區某辦公室內，將其以「震凱實業有限公司」名義向陽
    信商業銀行所申設之帳號000000000000號帳戶（下稱系爭帳
    戶）資料提供予「南山云竹（唐先生）」使用，容任其使用
    該帳戶資料詐欺他人財物。復由本案詐欺集團其他不詳成員
    於108年12月6日透過交友軟體APP結識原告，並以通訊軟體L
    ine暱稱「陳鵬」傳送訊息予原告佯稱：可以透過「METATRA
    DER5」進行黃金投資買賣，想了解的話可以加「Vow-客服」
    的Line云云，致原告陷於錯誤，而陸續匯款至「Vow-客服」
    之人所提供之人頭帳戶內，其中1筆款項即係於109年1月17
    日匯款新臺幣（下同）108萬元至系爭帳戶內，再由被告依
    「南山云竹（唐先生）」之指示，將帳戶內款項轉匯至其所
    指定之其他銀行帳戶內，或自該系爭帳戶內提領現金後轉交
    予「南山云竹（唐先生）」收執，而以此方式掩飾、隱匿特
    定犯罪所得之去向、所在。嗣因原告發覺遭騙報警處理，始
    循線悉上情。被告上開詐欺行為，致原告受有108萬元之損
    害，爰依侵權行為之法律關係提起本件訴訟等語。並聲明：
    （一）如主文第1項所示。（二）願供擔保，請准宣告假執
    行。
貳、被告則以：我並不認識原告，我也是被朋友騙了，原以為我
    朋友是在做生意，我並不知道我朋友是從事詐騙云云，茲為
    答辯。並聲明：（一）原告之訴及假執行之聲請均駁回。（
    二）如受不利判決，願供擔保宣告免為假執行。
參、得心證之理由：　　
一、按刑事訴訟判決所認定之事實，固非當然有拘束民事訴訟判
    決之效力，但民事法院調查刑事訴訟原有之證據，而斟酌其
    結果以判斷事實之真偽，並於判決內記明其得心證之理由，
    即非法所不許，是本院自得調查刑事訴訟中原有之證據，斟
    酌其結果以判斷其事實。經查，原告前開主張之事實，除有
    提出其與暱稱為「陳鵬」及客服之對話紀錄截圖、匯款紀錄
    等資料（見本院附民卷第9頁至第27頁）為證外，經核原告
    前揭主張亦與其於警詢時證述（見臺灣新北地方檢察署109
    年度偵字第39206號卷，下稱新北地檢109偵39206卷，第25
    頁至第29頁）之情節相符，並有員警職務報告（見臺中地檢
    109核交4314卷第15頁）、陽信商業銀行股份有限公司109年
    7月21日陽信總業務字第1099921977號函暨檢附震凱實業有
    限公司之帳號000000000000號開戶資料及客戶對帳單、臺中
    市政府109年7月29日府授經商字第10907415720號函暨檢附
    震凱實業有限公司之登記資料、內政部警政署反詐騙諮詢專
    線紀錄表、桃園市政府警察局楊梅分局上湖派出所受理詐騙
    帳戶通報警示簡便格式表、受理各類案件紀錄表、受理刑事
    案件報案三聯單、陽信商業銀行警示通報回函、轉帳單據截
    圖、通訊軟體LINE頁面及對話紀錄翻拍照片在卷可參（見新
    北地檢109偵39206卷第48頁至第79頁）。被告之上開不法行
    為因涉犯三人以上共同詐欺取財罪，於本院110年度金訴字
    第753號審理時均坦承不諱（見本院110年度金訴字第753號
    卷，下稱110金訴753卷，第179頁），並經本院以110年度金
    訴字第753號判決判處有期徒刑1年5月確定等情，有該刑事
    判決附卷可參（見本卷院第15頁至第22頁），且被告就此部
    分亦表示不爭執（見本卷院第38頁），並經本院調取上開刑
    事案件卷宗核閱屬實，堪認原告主張為真實；是本件被告之
    答辯意旨，顯不足採。
二、按因故意或過失，不法侵害他人之權利者，負損害賠償責任
    ；違反保護他人之法律，致生損害於他人者，負賠償責任；
    數人共同不法侵害他人之權利者，連帶負損害賠償責任。不
    能知其中孰為加害人者亦同，民法第184條第1項前段、第2
    項、第185條第1項分別定有明文。又連帶債務之債權人，得
    對於債務人中之一人或數人或其全體，同時或先後請求全部
    或一部之給付，民法第273條第1項亦有明定。本件被告參與
    本案詐欺集團，與該詐騙集團其他成員分擔不同角色，相互
    分工利用他人行為，共同對原告為詐欺行為，並由被告負責
    代為提領、轉出遭詐欺款項之工作。被告既與該詐騙集團中
    之其他成員共同實施本件詐騙行為，致原告受有108萬元之
    損害。從而，原告本於侵權行為之法律關係，請求被告給付
    108萬元，自屬有據。
三、按給付有確定期限者，債務人自期限屆滿時起，負遲延責任
    。給付無確定期限者，債務人於債權人得請求給付時，經其
    催告而未為給付，自受催告時起，負遲延責任。其經債權人
    起訴而送達訴狀，或依督促程序送達支付命令，或為其他相
    類之行為者，與催告有同一之效力，民法第229條第1項、第
    2項分別定有明文。又遲延之債務，以支付金錢為標的者，
    債權人得請求依法定利率計算之遲延利息。但約定利率較高
    者，仍從其約定利率。應付利息之債務，其利率未經約定，
    亦無法律可據者，週年利率為百分之5，民法第233條第1項
    、第203條亦分別定有明文。本件原告對被告之侵權行為損
    害賠償債權，核屬無確定期限之給付，揆諸前揭說明，原告
    之請求為有理由，而本件刑事附帶民事起訴狀繕本經本院於
    110年11月10日寄存送達被告，於110年11月20日生送達效力
    （見附民卷第29頁），是原告請求自刑事附帶民事起訴狀繕
    本送達被告之翌日即110年11月21日起至清償日止，按年息5
    %計算之利息，核無不合，應予准許。
肆、綜上所述，原告本於侵權行為之法律關係，請求被告給付如
    主文第1項所示之金額，為有理由，應予准許。
伍、兩造均陳明願供擔保，分別聲請宣告假執行及免為假執行，
    尚無不合，爰分別定相當擔保金額准許之。　
陸、本件事證已臻明確，兩造其餘提出之攻擊防禦方法及證據，
    經審酌後核與本件判決結果不生影響，爰不另一一論述，附
    此敘明。
柒、訴訟費用負擔之依據：民事訴訟法第78條。　
中　　華　　民　　國　　111 　年　　10　　月　　24　　日
                  民事第三庭    法  官  李婉玉
以上正本係照原本作成。
如對本判決上訴，須於判決送達後20日內向本院提起上訴狀；如
委任律師提起上訴，應一併繳納上訴審裁判費。
中　　華　　民　　國　　111 　年　　10　　月　　25　　日
                                書記官  蔡昀潔